臺灣高等法院刑事判決
110年度上訴字第3418號
上  訴  人  
即  被  告  鄧志弘





選任辯護人  周信宏律師（法律扶助律師）
上列上訴人即被告因違反槍砲彈藥刀械管制條例案件，不服臺灣
臺北地方法院109年度訴字第1272號，中華民國110年9月29日第
一審判決（起訴案號：臺灣臺北地方檢察署109年度偵字第24609
號），提起上訴，本院判決如下：
    主  文
原判決撤銷。
鄧志弘犯非法持有非制式手槍罪，處有期徒刑壹年拾月，併科罰
金新臺幣拾萬元，罰金如易服勞役，以新臺幣壹仟元折算壹日。
扣案如附表編號1所示之物沒收之。
    事  實
一、鄧志弘基於非法持有可發射子彈具有殺傷力之非制式手槍及
    具有殺傷力之子彈之犯意，於民國109年8月24日0時許，在
    不詳地點，以不詳方式取得如附表編號1至3所示具有殺傷力
    之非制式手槍及子彈（下稱本案槍彈），而非法持有之。嗣
    於109年8月27日23時10分許，為執行巡邏勤務之員警攔檢，
    向員警坦承持有本案槍彈，並偕員警前往其位於新北市深坑
    區之住處，而於同日23時35分許，自其住處衣櫥內取出本案
    槍彈並交予員警查扣，始查悉上情。
二、案經臺北市政府警察局文山第一分局報告臺灣臺北地方檢察
    署檢察官偵查起訴。
    理  由
壹、程序方面
一、本院審理範圍：
　　本件在刑事訴訟法第348條於110年6月18日修正施行前即已
    繫屬原審，則依刑事訴訟法施行法第7條之13前段（該條文
    所稱各級法院，文義上含第一審法院），應適用修正前刑事
    訴訟法第348條規定（最高法院110年度台上字第4538號、11
    0年度台上字第4943號判決意旨參照），且依被告鄧志弘及
    其辯護人上訴書狀所載，既未特別聲明僅對於原判決之一部
    提起上訴，則依修正前同條第1項後段規定，視為被告就原
    判決全部上訴，合先敘明。
二、證據能力部分：
　　按被告以外之人於審判外之言詞或書面陳述，除法律有規定
    者外，不得作為證據，刑事訴訟法第159條第1項固有明定。
    惟按被告以外之人於審判外之陳述，雖不符同法第159條之1
    至第159條之4之規定，而經當事人於審判程序同意作為證據
    ，法院審酌該言詞陳述或書面陳述作成時之情況，認為適當
    者，亦得為證據，同法第159條之5第1項定有明文。查檢察
    官、被告及辯護人對於本判決所引用被告以外之人於審判外
    之陳述，均同意有證據能力，本院審酌此等陳述作成時之情
    況，尚無違法、不當及證明力明顯過低之情形，爰認有證據
    能力；又本判決所引用之非供述證據，並無證據證明係公務
    員違背法定程序所取得，且檢察官、被告及辯護人均未主張
    排除其證據能力，依同法第158條之4反面解釋，亦認有證據
    能力。
貳、認定事實所憑證據及理由
一、前揭事實，業據被告於偵查、原審及本院審判中均坦承不諱
    （見偵卷第11至20、83至85頁，原審卷第128至132、208至2
    09、236及241頁，本院卷第123、162至163頁），復有自願
    受搜索同意書、臺北市政府警察局保安警察大隊搜索暨扣押
    筆錄、扣押物品目錄表、扣押物品收據及扣得之本案槍彈、
    臺北市政府警察局槍枝初步檢視報告表暨所附槍枝初步檢視
    照片、初步檢視承辦人員履歷資料、員警謝宗孝於109年8月
    28日製作之職務報告、牌照號碼F97-600之車輛詳細資料報
    表等（見偵卷第21至29、31至39、47、51頁）在卷可稽，互
    核亦相符。又經將扣案之本案槍彈送請具有專門鑑定槍彈具
    殺傷力與否能力之內政部警政署刑事警察局以檢視法、性能
    檢驗法、試射法為鑑定方法，鑑定本案槍彈之結果各如附表
    編號1至3「鑑定結果」欄所示，有該局109年9月26日刑鑑字
    第1090096763號鑑定書暨所附照片14張、110年3月11日刑鑑
    字第1100024290號函在卷可參（見偵卷第111至118頁，原審
    卷第161頁），復為被告及辯護人所不爭執，自堪認定。從
    而，足認被告上開任意性自白與事實相符，堪信為實。
二、公訴意旨雖認被告持有之本案槍彈係自其前女友林姣伶受寄
    代藏等語。惟查：
  ㈠被告固辯稱本案槍彈是受林姣伶之託，代為轉賣，方持有之
    ，但其於偵查時先供稱：我於109年8月24日0時許前往臺中
    霧峰的以文圖書館接林姣伶，她一上車後就把手槍藏在副駕
    駛座前的置物箱，請我幫他以新臺幣（下同）3萬元賣掉，
    後來回到我的住處後，我即將手槍放置於衣櫥內，也沒有問
    過別人，因為知道這罪很重，所以都放在家裡，每天提心吊
    膽，只有我跟林姣伶知道這件事等語（見偵卷第16至19、83
    至85頁）；復於原審準備程序時則供稱：林姣伶在圖書館將
    本案槍彈交給我後，我們去臺中市旅館住1天，隔天中午退
    房回去霧峰，住在該旅館時，有一名男子「陳學坤」打手機
    給我說林姣伶在設計我，叫我不要拿錢給林姣伶，且還提到
    本案槍彈要收好等語（見原審卷第129頁）；嗣於原審審判
    程序時又稱：當天我和她開車北上，她是先在車上提到本案
    槍彈的事，之後我們回到北深路1段的家中，她就託付本案
    槍彈給我，要我幫她轉賣等語（見原審卷第237頁)。觀諸被
    告上開供述內容，可知被告就所稱林姣伶究係於何時點、何
    地、何情境，委託寄藏本案槍彈乙節，反覆其詞；又對於當
    天2人之行程為何，亦存有前後供述不一之情形，是被告所
    述前詞，實難輕採。
  ㈡況證人林姣伶於另案偵訊時證稱：我與被告於109年8月24日
    中午在霧峰區以文圖書館見面，當天因他表示從臺北開車下
    來很累想先休息一下，我們有在汽車旅館休息3小時，但沒
    有過夜，我也沒有委託他販賣改造手槍等語（見臺灣臺中地
    方檢察署109年度偵字第29142號卷【下稱臺中地檢署卷】第
    74至75頁），顯見證人林姣伶全盤否認有交付本案槍彈並委
    託被告轉賣之情節。則被告辯稱其係受林姣伶之託而寄藏本
    案槍彈云云，即難採信。
  ㈢至證人蘇彥宏於另案偵訊時雖證稱：我和被告認識10幾年，
    和林姣伶不太熟，是被告和她交往才認識的，我於109年8月
    底某日凌晨1、2時許，到被告之住處，林姣伶因急需用錢，
    有向我表示能否對外以3萬元價格販售改造手槍，我有看到
    手槍就放在床上，子彈有幾顆已不記得，當時被告在旁說該
    等槍彈是林姣伶的，林姣伶聽聞後，也沒有說什麼，我有回
    應林姣伶會盡量幫她問看看，但實際沒有將前述槍彈帶離現
    場，也沒有幫林姣伶詢問有無買家要購買，因知道這會犯法
    ，我確定是由林姣伶於上開時地委託我以上開價格幫她販售
    等語（見臺中地檢署卷第212至213頁）。惟被告前於偵查時
    供稱：我持有本案槍彈期間，都放置在家中衣櫥內，只有我
    和林姣伶知道這件事，她是委託我賣，但我實際沒有這樣做
    ，故騙她把槍賣掉了，只放在家裡，每天都提心吊膽等語（
    見偵卷第17至19、84頁），另稽之其自述如何自林姣伶持有
    本案槍彈，進而藏匿之過程，自始俱未提及尚有蘇彥宏或其
    他人在場，則就證人蘇彥宏上開所述是否屬實，已令人存疑
    ；復審酌證人蘇彥宏證稱與被告有10幾年之交情，其非無可
    能係出於迴護、附和被告之故，乃於另案為前述林姣伶委託
    其尋找本案槍彈之買家、本案槍彈是林姣伶所有等證詞。是
    證人蘇彥宏所述證詞之憑信性，應有瑕疵。
  ㈣綜觀上情，本案僅憑被告及證人蘇彥宏具有瑕疵之供述或證
    述，並無法證明林姣伶曾請託被告代為寄藏本案槍彈，卷內
    又別無其他足以令人確信被告所述本案槍彈來源係林姣伶乙
    節為真實之補強證據，自無從遽認被告本案遭查獲之槍彈確
    係自林姣伶取得而寄藏之（基於相同理由，臺灣臺中地方檢
    察署檢察官以109年度偵字第29142號、第32569號就林姣伶
    所涉販賣非制式手槍及子彈罪嫌亦為不起訴處分在案），僅
    能認定被告係於109年8月24日0時許，在不詳地點，以不詳
    方式取得本案槍彈而持有之。
三、綜上所述，本件事證明確，被告非法持有本案槍彈之犯行洵
    堪認定，應依法論科。
參、論罪
一、核被告所為，就其非法持有非制式手槍犯行部分，係犯槍砲
    彈藥刀械管制條例第7條第4項之非法持有非制式手槍罪；而
    就其非法持有子彈犯行部分，係犯同條例第12條第4項之非
    法持有子彈罪。又未經許可而非法持有槍、彈，其持有之繼
    續為行為之繼續，亦即一經持有槍、彈，罪已成立，但其完
    結須繼續至持有行為終了時為止（最高法院88年度第8次刑
    事庭會議決議參照）。查被告持有本案槍彈之期間，係自其
    於109年8月24日0時許取得時起，迄至其於109年8月27日為
    警查獲時止，其於此期間持有本案槍彈之行為為繼續犯，僅
    成立單純一罪。
二、另卷內無證據得證明被告持有之本案槍彈係受人委託代為保
    管，已如前述，公訴意旨認被告係犯未經許可寄藏非制式手
    槍及子彈罪嫌，尚有未洽。惟「持有」與「寄藏」之基本社
    會事實相同，所犯法條之條項亦同，是公訴意旨就被告非法
    持有非制式手槍犯行部分，認係犯槍砲彈藥刀械管制條例第
    7條第4項規定，本院自無須變更起訴法條。又就被告非法持
    有子彈犯行部分，公訴意旨雖漏引同條例第12條第4項規定
    ，惟起訴書犯罪事實欄既已載明被告因受寄代藏而非法持有
    子彈之犯罪事實，本院自應予以審理，且原審及本院蒞庭之
    公訴檢察官均當庭補充上開法條，並業經本院踐行相關告知
    義務，自無礙於本院認定被告就此部分係構成非法持有子彈
    罪。
三、按非法持有槍砲彈藥刀械等違禁物，所侵害者為社會法益，
    如持有之客體種類相同（同為手槍，或同為子彈者），縱令
    同種類之客體有數個（如數支手槍、數顆子彈），仍為單純
    一罪，不發生想像競合犯之問題；若同時持有二不相同種類
    之客體（如同時持有手槍及子彈），則為一行為觸犯數罪名
    之想像競合犯（最高法院82年度台上字第5303號判決意旨參
    照）。是被告同時持有如附表編號2、3所示之子彈，應僅成
    立單一之非法持有子彈罪；而被告以一持有行為，同時觸犯
    非法持有非制式手槍罪及非法持有子彈罪，為想像競合犯，
    依刑法第55條前段規定，應從一重之非法持有非制式手槍罪
    處斷。
四、被告前因竊盜等案件，經判處罪刑並定應執行有期徒刑10年
    4月確定，於107年9月10日假釋出監，雖其中部分案件原執
    行指揮書縮刑期滿日為106年6月2日，惟該定執行刑之裁定
    （臺灣臺北地方法院100年度聲字第3509號）早於101年3月8
    日即因抗告駁回而確定，顯非最高法院104年度第6次刑事庭
    會議決議所述「其中一罪之刑已執行完畢，嗣後定其執行刑
    」之情況，有本院被告前案紀錄表在卷可憑，是被告前案是
    否執行完畢，仍應以該執行刑為判斷基準，而被告目前甫撤
    銷假釋而尚須執行殘刑有期徒刑2年11月又18日，故該執行
    刑尚未執行完畢，本件應不構成累犯。
五、按刑法第62條規定，對於未發覺之罪自首而受裁判者，得減
    輕其刑，但有特別規定者，依其規定；又槍砲彈藥刀械管制
    條例第18條第1項前段規定，犯本條例之罪自首，並報繳其
    持有之全部槍砲、彈藥、刀械者，減輕或免除其刑，屬刑法
    第62條但書之特別規定。查本件被告在有偵查犯罪權限之公
    務員尚乏具體事證或確切之根據合理懷疑其涉犯持有本案槍
    彈犯行前，於109年8月27日23時10分許，騎乘普通重型機車
    行經臺北市文山區北新路2段74巷口，因未開大燈且單手騎
    車，而為警攔查後，經其同意搜索其機車車箱內發現管制藥
    品，於偕警返回住處拿取前述藥品之處方箋時，即於抵達住
    處前，主動向現場員警供出其於住處置放本案槍彈，並自其
    住處之衣櫥內取出本案槍彈並交予員警查扣，此據被告接受
    警詢時所製作之調查筆錄載述綦詳（見偵卷第14至16頁），
    並有前揭員警謝宗孝109年8月28日職務報告附卷可參（見偵
    卷第47頁），足徵被告確係主動向警方自首其非法持有槍彈
    之犯行，並報繳其持有之全部槍彈，合於槍砲彈藥刀械管制
    條例第18條第1項前段自首之特別規定要件，爰依該規定減
    輕其刑。
六、按槍砲彈藥刀械管制條例第18條第4項前段規定：「犯本條
    例之罪，於偵查或審判中自白，並供述全部槍砲、彈藥、刀
    械之來源及去向，因而查獲或因而防止重大危害治安事件之
    發生者，減輕或免除其刑」，是未經許可持有槍、彈之人被
    查獲後，供出其槍彈之來源及去向，因而查獲或因而防止重
    大危害治安事件之發生者，得藉以邀前開規定減免其刑之寬
    典，為擔保其所為不利於對向共犯陳述之真實性，仍應有其
    他足以令人確信其陳述為真實之補強證據，始能據以為對向
    共犯論罪之依據（最高法院100年度台上字第3691號判決意
    旨參照）。又被告必須將自己原持有之上揭違禁物所取得之
    來源，與所轉手之流向，交代清楚，因而使犯罪調（偵）查
    人員，得以一併查獲相關涉案者；或因而防止他人利用該違
    禁物而發生重大危害治安之事件，始符減免其刑之要件（最
    高法院99年度台上字第5649號、96年度台上字第1962號判決
    意旨參照）。查被告雖於偵查及審判中指稱本案槍彈之來源
    為林姣伶云云，然其所指槍彈來源部分並不足採，已如前述
    ，是本件並無槍砲彈藥刀械管制條例第18條第4項前段減輕
    或免除其刑規定之適用。
七、被告及其辯護人固以：被告未曾有違反槍砲彈藥刀械管制條
    例案件之前科；其持有槍彈數量非鉅，且非擁槍自重、恃槍
    為非作歹之徒，亦未對社會治安造成實際危害；其係主動、
    及早向員警申告自己之犯行；其持有槍彈之時間僅4日而屬
    短暫；其難以獲取槍砲彈藥刀械管制條例第18條第4項前段
    規定之寬免如前，故應適用刑法第59條減輕刑度，以平衡其
    委屈等語，請求依刑法第59條規定酌減其刑。然被告不符槍
    砲彈藥刀械管制條例第18條第4項前段規定之要件乙節，顯
    與刑法第59條之適用無涉，而無「平衡其委屈」可言；又縱
    使將被告及辯護人上開所稱被告「未曾有違反槍砲彈藥刀械
    管制條例案件之前科」、「未對社會治安造成實際危害」、
    「主動、及早向員警申告自己之犯行」、「持有槍彈之期間
    短暫」等情均納入考量，惟本案槍彈具有殺傷力而潛在危害
    社會治安，被告非法持有本案槍彈，亦未見有何特殊原因與
    環境而為之，且被告持有之槍彈數量非微（具有殺傷力之子
    彈多達6顆），況本院業依槍砲彈藥刀械管制條例第18條第1
    項前段規定減輕其刑，刑度已大幅降低，實難認本件有何縱
    科以最低度刑猶嫌過重之顯可憫恕或情輕法重情形，而無從
    依刑法第59條規定酌減其刑，是被告及辯護人此部分所請，
    本院尚難憑採。
肆、撤銷原判決之理由
一、原審認被告犯行事證明確，而為有罪科刑判決，固非無見。
    然查，原審援引最高法院103年度第1次刑事庭會議決議，認
    被告前案中部分案件於106年6月2日已執行完畢，故本件構
    成累犯，惟此等前案並未涉及該次決議所處理之「接續執行
    」問題，故原審容有誤引之情形，且此等前案亦非最高法院
    104年度第6次刑事庭會議決議所述「其中一罪之刑已執行完
    畢，嗣後定其執行刑」之情況，因前案所定執行刑尚未執行
    完畢，本件應不構成累犯，已如前述，而原審誤認本件構成
    累犯，自有違誤。
二、被告上訴意旨略以：原判決認被告係「持有」槍彈而非「寄
    藏」，與事實不符，被告係受林姣伶委託販售槍彈，而將之
    藏在自己家裡，故被告之犯行應屬「寄藏」槍彈；被告自偵
    查以來即自白犯罪，並供述全部槍枝及彈藥之來源為林姣伶
    所交付，雖林姣伶否認上情而於另案獲不起訴處分，惟其於
    該案所言不實，致原審未依槍砲彈藥刀械管制條例第18條第
    4項前段規定減刑，實有再調查證據、還原事實真相之必要
    ，故請求傳訊證人林姣伶，以證明其將本案槍彈交付被告並
    委託被告轉賣之事實，及傳訊證人蘇彥宏，以證明林姣伶曾
    在被告住處，詢問蘇彥宏可否將當時置於被告床上之槍枝以
    3萬元販售之，而被告對蘇彥宏表示該槍枝為林姣伶所有，
    林姣伶在場並無異議之事實；又被告未曾有違反同條例案件
    之前科，兼以被告持有槍彈數量非鉅，且非擁槍自重、恃槍
    為非作歹之徒，亦未對社會治安造成實際危害，其受林姣伶
    之委託而寄藏槍彈之行為固屬可議，惟被告罪愆實輕，爰請
    求依刑法第59條規定酌減其刑等語（嗣被告及辯護人於本院
    準備程序時捨棄調查證人林姣伶、蘇彥宏）。關於本院無從
    認定被告本案遭查獲之槍彈確係自林姣伶取得而寄藏之，且
    無從依刑法第59條規定酌減其刑等節，業已詳予說明如前。
    被告上訴意旨雖無理由，惟原判決既有上開違誤之處，仍應
    由本院予以撤銷改判。
伍、量刑及沒收　　
一、爰審酌被告非法持有本案槍彈，對社會治安造成潛在危害，
    實有不該；惟考量被告在前揭非法持有期間，無證據證明其
    另將本案槍彈供作其他非法目的使用，亦幸未實際造成他人
    生命、身體傷亡或財物毀損，且犯後能坦承犯行，非無悔悟
    之意，態度尚佳，兼衡被告之素行、犯罪之手段、持有槍彈
    之種類、數量及期間、所生危害程度，暨其自述國中肄業之
    智識程度，及經營熱炒店，月入數萬元，需扶養母親之生活
    、家庭及經濟狀況（見原審卷第242至243頁，本院卷第161
    頁）等一切情狀，量處如主文第2項所示之刑，並就併科罰
    金部分諭知易服勞役之折算標準。
二、沒收部分：
    按違禁物，不問屬於犯罪行為人與否，沒收之，刑法第38條
    第1項定有明文。扣案如附表編號1所示之非制式手槍1枝具
    有殺傷力，已如前述，屬於槍砲彈藥刀械管制條例管制之違
    禁物，應依刑法第38條第1項規定宣告沒收。至附表編號2、
    3所示經試射完畢而認具殺傷力之制式子彈4顆及非制式子彈
    2顆，因已裂解為彈頭、彈殼，火藥也用畢，不具子彈之形
    式，非屬違禁物，故不予宣告沒收；又附表編號4、5所示之
    物，均不具殺傷力，非屬違禁物，爰亦不予宣告沒收。　　
據上論斷，應依刑事訴訟法第369條第1項前段、第364條、第299
條第1項前段，判決如主文。
本案經檢察官蔡期民提起公訴，被告上訴後，檢察官賴正聲到庭
執行職務。
中　　華　　民　　國　　111 　年　　1 　　月　  11　  日
                  刑事第四庭    審判長法  官  陳筱珮
                                      法  官  柯姿佐
                                      法  官  吳元曜
以上正本證明與原本無異。
如不服本判決，應於收受送達後20日內向本院提出上訴書狀，其
未敘述上訴之理由者並得於提起上訴後20日內向本院補提理由書
（均須按他造當事人之人數附繕本）「切勿逕送上級法院」。
                                      書記官  黃亮潔
中　　華　　民　　國　　111 　年　　1 　　月　　11　　日
附錄本案論罪科刑法條：
槍砲彈藥刀械管制條例第7條
未經許可，製造、販賣或運輸制式或非制式火砲、肩射武器、機
關槍、衝鋒槍、卡柄槍、自動步槍、普通步槍、馬槍、手槍或各
類砲彈、炸彈、爆裂物者，處無期徒刑或7年以上有期徒刑，併
科新臺幣3千萬元以下罰金。
未經許可，轉讓、出租或出借前項所列槍砲、彈藥者，處無期徒
刑或5年以上有期徒刑，併科新臺幣1千萬元以下罰金。
意圖供自己或他人犯罪之用，而犯前二項之罪者，處死刑或無期
徒刑；處徒刑者，併科新臺幣5千萬元以下罰金。
未經許可，持有、寄藏或意圖販賣而陳列第1項所列槍砲、彈藥
者，處5年以上有期徒刑，併科新臺幣1千萬元以下罰金。
意圖供自己或他人犯罪之用，以強盜、搶奪、竊盜或其他非法方
法，持有依法執行公務之人所持有之第1項所列槍砲、彈藥者，
得加重其刑至二分之一。
第1項至第3項之未遂犯罰之。
槍砲彈藥刀械管制條例第12條
未經許可，製造、販賣或運輸子彈者，處1年以上7年以下有期徒
刑，併科新台幣500萬元以下罰金。
未經許可，轉讓、出租或出借子彈者，處6月以上5年以下有期徒
刑，併科新台幣300萬元以下罰金。
意圖供自己或他人犯罪之用，而犯前二項之罪者，處3年以上10
年以下有期徒刑，併科新台幣700萬元以下罰金。
未經許可，持有、寄藏或意圖販賣而陳列子彈者，處5年以下有
期徒刑，併科新台幣300萬元以下罰金。
第1項至第3項之未遂犯罰之。
附表：
編號 扣案物品 鑑定結果 1 非制式手槍1枝（含彈匣1個，槍枝管制編號0000000000號） 非制式手槍，由仿手槍外型製造之槍枝，組裝已貫通之金屬槍管而成，擊發功能正常，可供擊發適用子彈使用，認具殺傷力。 2 制式子彈4顆 均係口徑9x19mm，其中2顆彈底均發現有撞擊痕跡，4顆均可擊發，認具殺傷力。 3 非制式子彈2顆 由金屬彈殼組合直徑8.9mm金屬彈頭而成，2顆均可擊發，認具殺傷力。 4 非制式子彈2顆 由金屬彈殼組合直徑8.9mm金屬彈頭而成，彈底均發現有撞擊痕跡，無法擊發，認不具殺傷力。 5 制式空包彈1顆 口徑9mm制式空包彈，不具金屬彈頭，認不具殺傷力。